臺灣高雄地方法院民事裁定　　　　　　 99年度事聲字第421號
異　議　人
即債權人　　聯邦商業銀行股份有限公司
法定代理人　李憲章
相　對　人
即債務人　　林瑋珈
上列當事人間消費者債務清理事件，異議人對於對於民國99年10
月31日本院98年度司執消債更字第694 號所為更生方案認可之裁
定提出異議，本院裁定如下：
    主  文
異議駁回。
    理  由
一、異議意旨略以：依相對人於99年9 月2 日提呈之更生方案所
    示，其聲請前兩年必要支出為新臺幣（下同）265,797 元，
    平均每月為11,075元，惟相對人現陳報尚須每月支付扶養費
    予其母親，每月必要支出為22,618元，二者間之差額為11,5
    43元，相對人於裁定開始更生後，每月必要支出暴增，實有
    可議之處，原裁定漏未審酌此節，爰聲明廢棄原裁定等語。
二、按「債務人有薪資、執行業務所得或其他固定收入，法院認
    更生方案之條件公允者，得不經債權人會議可決，逕依債務
    人之聲請或依職權以裁定認可更生方案。有下列情形之一者
    ，法院不得為前項之認可：一債務人於七年內曾依破產法或
    本條例規定受免責。二有前條第一項各款情形之一。三無擔
    保及無優先權債權受償總額，顯低於法院裁定開始更生程序
    時，依清算程序所得受償之總額。四無擔保及無優先權債權
    受償總額，低於債務人聲請更生前二年間，可處分所得扣除
    自己及依法應受其扶養者所必要生活費用之數額。」、「有
    下列情形之一者，法院應不認可更生方案：一債權人會議可
    決之更生方案對不同意或未出席之債權人不公允。二更生程
    序違背法律規定而不能補正。三更生方案違反法律強制或禁
    止規定，或有背於公共秩序、善良風俗。四以不正當方法使
    更生方案可決。五已申報無擔保及無優先權之債權總額逾新
    臺幣一千二百萬元。六更生方案定有自用住宅借款特別條款
    ，而債務人仍有喪失住宅或其基地之所有權或使用權之虞。
    七更生方案所定自用住宅借款特別條款非依第五十四條協議
    成立。八更生方案無履行可能。九債務人有虛報債務、隱匿
    財產，或對於債權人中之一人或數人允許額外利益，情節重
    大。」消費者債務清理條例（下稱消債條例）第64條第1 項
    、第2 項及第63條第1 項定有明文。本條例之立法目的，乃
    為使負債務之消費者得依本條例所定程序清理其債務，以調
    整其與債權人及其他利害關係人之權利義務關係，保障債權
    人之公平受償，謀求消費者經濟生活之更生，進而健全社會
    經濟之發展，重在衡平債權人債務人雙方之利益，而非偏惠
    任何一方。是依照上開條文，若債務人所提更生方案之條件
    核屬公允且無上開條例第63條第1 項、第64條第2 項之消極
    事由，法院自應裁定認可更生方案。末按，「關於更生或清
    算之程序，除本條例別有規定外，準用民事訴訟法之規定。
    」、「當事人對於司法事務官處理事件所為之終局處分，得
    於處分送達後十日之不變期間內，以書狀向司法事務官提出
    異議；司法事務官認前項異議有理由時，應另為適當之處分
    ；認異議為無理由者，應送請法院裁定之。法院認第一項之
    異議為有理由時，應為適當之裁定；認異議為無理由者，應
    以裁定駁回之。前項裁定，應敘明理由，並送達於當事人。
    」，亦為消債條例第15條及民事訴訟法第240 條之4 第1 項
    前段、第2 至第4 項所明文規定。
三、經查，依本院所調閱相對人之母陳秀花之全戶戶籍資料查詢
    結果、稅務電子閘門所得調件明細表及相對人所提出之家族
    系統表（見司執卷頁185 、187 、246 ）所示，陳秀花前於
    82年8 月9 日與日本國人三原俊郎結婚，後於96年7 月25日
    與日本國人三原俊郎離婚，並於97年11月2 日入境、97年11
    月4 日遷入登記，另於99年7 月28日始遷入高雄市○○區○
    ○里○○鄰○○路881 號16樓之1 與相對人同住，且其98年並
    無收入，名下亦無財產，扶養義務人僅有相對人一人。是相
    對人之母陳秀花於入境後確有不能維持生活而需相對人扶養
    之必要，且相對人需獨立負擔陳秀花之扶養費用等情，應足
    認定。而以內政部所公告之99年度高雄市每人每月最低生活
    費11,309元，計算相對人及其母之必要生活支出，則相對人
    每月需支出其本身必要生活費用及扶養費用，應共計為22,6
    18元（計算式：11,309元x2人=22,618 元）。是原裁定所採
    認之相對人平均每月收入約為32,393元，於扣除上開必要費
    用22,6 18 元後，僅餘9,775 元（計算式：32,393元－22,6
    18元=9,775元）。則本院司法事務官認相對人所提出每月一
    期，每期清償12,000元，共分8 年96期之更生方案，係已將
    每月收入扣除必要生活費用後之餘額全數用以清償債權人，
    並願延長年限，以提高還款成數，而認該更生方案應屬公允
    、適當、可行後予以認可，尚無違誤或不當。是以，異議意
    旨謂原裁定漏未審酌相對人之支出暴增云云，顯不足採。
四、綜上所述，本院司法事務官斟酌債務人所提更生方案，每月
    1 期，共96期、每期清償12,000元，而認其條件核屬公允、
    適當、可行，此外，又查無同條例第63條或第64條第2 項所
    定不應認可之消極事由存在，是原裁定乃逕依同條例第64條
    第1 項裁定予以認可相對人所提更生方案，經核並無不合。
    從而，異議人提出異議，非有理由，應予駁回。
五、依消費者債務清理條例第15條、民事訴訟法第240 條之4 第
    3 項後段，裁定如主文。
中    華    民    國   100    年    2     月    21    日
                  民事第五庭  法  官  劉定安
正本係照原本作成。
如不服本裁定應於送達後10日內向本院提出抗告狀，並繳納裁判
費新臺幣1,000 元。
中    華    民    國   100    年    2     月    21    日
                              書記官  林秀敏